【裁判字號】    88,上易,5696
【裁判日期】    890120
【裁判案由】    詐欺
【裁判全文】
臺灣高等法院刑事判決                          八十八年度上易字第五六九六號
    上  訴  人
    即  被  告  甲○○
右上訴人因詐欺案件，不服臺灣臺北地方法院八十八年度易字第二五七四號，中華民
國八十八年十一月十八日第一審判決（起訴案號：臺灣臺北地方法院檢察署八十八年
度偵字第二四三六四號），提起上訴，本院判決如左：
    主  文
上訴駁回。
    事實及理由
一、本案經本院審理結果，認第一審以上訴人即被告甲○○犯刑法第三百三十九條第
    一項之詐欺取財罪，判處有期徒刑六月，緩刑三年，認事用法及量刑均無不當，
    應予維持，並引用第一審判決書記載之事實、證據及理由（如附件）。
二、被告上訴意旨略以：伊有向告訴人釧揚企業有限公司購貨，固屬事實，惟無詐欺
    之犯意，因伊生意失敗，並非故意不付款，嗣又因告訴人搬家，電話更換，伊找
    不到告訴人還錢，現已達成和解云云。惟查被告之支票於八十五年五月十日即被
列為拒絕往來戶，此有台北市票據交換所八十八年九月二十八日北票字第七三
    五一號函附卷可稽；又被告於八十五年度及八十六年度分別係由其子女丁由美及
    丁嘉惠將被告申報為扶養親屬而無達於申報標準之所得，亦有財政部高雄市國稅
    局鹽埕稽徵所八十八年十月十五日財高國稅鹽徵字第八八００七三一四號函附卷
    可按，足徵被告於八十六年十月底及同年十一月初向告訴人購買貨物時，顯已無
    清償債務之能力，則被告隱匿其已無清償能力之事實，向告訴人訂購貨物，顯係
    欲使告訴人陷於錯誤而交付貨物；再者，被告供承其向黃昌公司次承攬本件基隆
    河工程確有領得工程款等情（見原審卷第三十八頁背面），則被告既將其向告訴
    人訂購之貨物用於前開工程，其於向黃昌公司領得工程款後，自應先清償積欠告
    訴人之貨款，詎其竟捨此不為均拒不給付貨款予告訴人，迨告訴人於八十七年十
    月間向臺灣高雄地方法院檢察署提出告訴後，被告始清償一萬元，其餘款項亦迄
    未給付，益徵被告自始即無付款之意，其不法所有之意圖甚明，被告辯謂無詐欺
    之犯意云云，顯不足採。至於被告業與告訴人達成民事和解（分期清償），此乃
    犯後之態度問題，尚無解其詐欺之事實，況原審就此已予審酌，而為緩刑之宣告
    。綜上，被告之上訴，核無理由，應予駁回。
據上論結，應依刑事訴訟法第三百七十三條、第三百六十八條，判決如主文。
本案經檢察官洪威華到庭執行職務。
中      華      民      國    八十九    年      一      月     二十     日
                              臺灣高等法院刑事第四庭
                                  審判長法  官  蔡  永  昌
                                        法  官  陳  榮  和
                                        法  官  李  得  灶
右正本證明與原本無異。
不得上訴。
                                        書記官  廖  艷  莉
中     華     民     國    八十九   年       一       月      二十七    日
附錄：本案論罪科刑法條全文
刑法第三百三十九條
意圖為自己或第三人不法之所有，以詐術使人將本人或第三人之物交付者，處五年以
下有期徒刑、拘役或科或併科一千元以下罰金。
以前項方法得財產上不法之利益或使第三人得之者亦同。
前二項之未遂犯罰之。
附件：
臺灣臺北地方法院刑事判決                        八十八年度易字第二五七四號
    上  訴  人臺灣高雄地方法院檢察署檢察官
    被      告  甲○○  男六十六歲（民國○○○年○○月○日生）
                        身分證統一編號：Ｅ一四六六一一號
                        住屏東縣東港鎮○○路一六四號
                        現居高雄市○○○路三九八號十三樓
右列被告因詐欺案件，經檢察官提起公訴（八十八年度偵字第二四三六四號），嗣經
臺灣高雄地方法院裁定移送本院審理，本院判決如左：
    主  文
甲○○連續意圖為自己不法之所有，以詐術使人將本人之物交付，處有期徒刑陸月。
緩刑參年。
    事  實
一、甲○○係建輝工程有限公司（下稱建輝公司）之實際負責人，於民國八十六年十
    月間，向黃昌營造有限公司（下稱黃昌公司）次承攬位於台北縣市之基隆河工程
    ，明知其當時因生意失敗已無清償債務之能力，竟意圖為自己不法之所有，並基
    於概括之犯意，先後於八十六年十月三十日、同年十一月三日、同年月五日、同
    年月十日，利用建輝公司內不知情之成年職員向釧揚企業有限公司（下稱釧揚公
    司）陸續詐購五金工具及材料，合計總價款為新台幣（下同）五萬二千六百四十
    元，惟其於取得貨物後均拒不付款，釧揚公司始知受騙。
二、案經被害人釧揚公司訴請臺灣高雄地方法院檢察署偵查起訴，嗣經臺灣高雄地方
    法院裁定移轉本院審理。
    理  由
一、按案件由犯罪地或被告住所、居所或所在地之法院管轄，刑事訴訟法第五條第一
    項定有明文，而法院對於案件有無管轄權，以案件經繫屬於法院時為準，本案公
    訴人向臺灣高雄地方法院提起公訴時，經被告甲○○到庭陳稱其居所係在台北市
    ○○○路六號九樓之六（見該院八十八年八月十日訊問筆錄），而台北市○○○
    路係屬於台北市中正區，應屬本院轄區，嗣本案由臺灣高雄地方法院以管轄錯誤
    為由裁定移送本院審理後，被告雖於本院審理時又到庭陳稱其居所變更為高雄市
    ○○○路三九八號十三樓，而離開本院轄區，惟依管轄恆定原則，起訴時被告之
    居所既係在本院之轄區，本院對本案仍有管轄權，自不因被告於訴訟程序中變更
    居所而使本院喪失管轄權，合先敘明。
二、訊據被告甲○○固坦承向釧揚公司訂購總價為五萬二千六百四十元貨物之事實，
    惟矢口否認有何詐欺犯行，辯稱：伊已還了一萬多元，但之後因工程失敗無力償
    還餘款，伊並無詐欺犯意云云，惟查，被告於本院訊問時自承向告訴人釧揚公司
    訂購前開貨物係用於基隆河工程，而其於承攬基隆河工程時建輝公司已生意失敗
    ，經濟狀況不好，承作工程是希望讓財務好轉等語（見本院八十八年十一月四日
    訊問筆錄），且經本院依職權向台北市票據交換所函查被告之退票紀錄，經該所
    函覆稱被告甲○○因二次拒絕往來，於八十五年五月十日經列為拒絕往來戶，此
    有該所八十八年九月二十八日北票字第七三五一號函附卷可稽，又經本院依職
    權向財政部函查被告八十四年至八十六年度申報綜合所得稅之資料，據其函覆之
    資料顯示被告於八十五年度及八十六年度分別係由其子女丁由美及丁嘉惠將被告
    申報為扶養親屬而無達於申報標準之所得，亦有財政部高雄市國稅局鹽埕稽徵所
    八十八年十月十五日財高國稅鹽徵字第八八００七三一四號函附卷可按，足徵被
    告於八十六年十月底及同年十一月初向釧揚公司購買貨物時，顯已無清償債務之
    能力，則被告隱匿其已無清償能力之事實，向告訴人訂購貨物，顯係欲使告訴人
    陷於錯誤而交付貨物。再者，被告供承其向黃昌公司次承攬前開基隆河工程確有
    領得工程款等情（見本院八十八年十月二十一日訊問筆錄），則被告既將其向釧
    揚公司訂購之貨物用於前開工程，其於向黃昌公司領得工程款後，自應先清償積
    欠告訴人之貨款，詎其竟捨此不為均拒不給付貨款予告訴人，迨告訴人於八十七
    年十月間向臺灣高雄地方法院檢察署提出告訴後，被告始清償一萬元，其餘款項
    亦迄未給付，益徵被告自始即無付款之意，其不法所有之意圖甚明。被告所辯不
    足採信，其詐欺犯行事證已臻明確，犯行至堪認定。
三、核被告所為，係犯刑法第三百三十九條第一項詐欺取財罪。被告使不知情之建輝
    公司成年職員向釧揚公司詐購貨物，為間接正犯。被告利用他人先後多次向釧揚
    公司詐購貨物，其時間緊接，手段同一，且所犯構成要件均相同，顯係基於概括
    犯意而為，應依連續犯規定論以一罪，並加重其刑。爰審酌被告犯罪之動機、目
    的、手段、品行、所生危害及犯罪後之態度等一切情狀，量處如主文所示之刑。
    末查，被告前未曾受有期徒刑以上刑之宣告，有台灣高等法院檢察署刑案紀錄簡
    覆表乙件在卷可稽，其於犯後業已與被害人達成和解，並已清償部分款項，有和
    解書一紙附卷可參，是被告經此偵審程序後，應知所警惕，而無再犯之虞，本院
    因認對其所宣告之刑，以暫不執行為適當，爰併予宣告緩刑三年，以啟自新。
據上論斷，應依刑事訴訟法第二百九十九條第一項前段、刑法第五十六條、第三百三
十九條第一項、第七十四條第一款，罰金罰鍰提高標準條例第一條前段，判決如主文
。
本案經檢察官丁樹蘭到庭執行職務
中      華      民      國    八十八    年     十一     月     十八     日
                                      臺灣臺北地方法院刑事第六庭
                                          法  官  林  欣  蓉
右正本證明與原本無異。
如不服本判決，應於判決送達後十日內，向本院提出上訴狀。
                                          書記官  吳  文  雄
中    華    民    國      八十八      年      十一    月    二十五    日
附錄本案論罪科刑法條全文
刑法第三百三十九條
意圖為自己或第三人不法之所有，以詐術使人將本人或第三人之物交付者，處五年以
下有期徒刑、拘役或科或併科一千元以下罰金。
以前項方法得財產上不法之利益或使第三人得之者亦同。
前二項之未遂犯罰之。


司法院資訊處製作；財團法人民間司法改革基金會備份。
